臺灣臺中地方法院刑事判決　　　　　　　　　　　　　九十年度訴字第三四九號
　　公　訴　人　台灣台中地方法院檢察署檢察官
　　被　　　告　乙○○
右列被告因違反著作權法案件，經檢察官聲請簡易判決處刑（聲請案號：九十年度調
偵字第二四二號），本院豐原簡易庭認不宜以簡易判決處刑，簽由本院刑事庭改依通
常程序審理，判決如左：
    主  文
乙○○連續意圖出租而擅自以重製之方法侵害他人之著作財產權，處有期徒刑玖月。
緩刑貳年。扣案之錄影帶陸捲沒收。
    事  實
一、乙○○係設於臺中縣潭子鄉○○村○○路○段三十號「嘉美影視社」之負責人，
    明知日劇「美麗人生」之錄影帶係由甲○○○股份有限公司公司（下稱昇龍公司
    ）享有視聽著作權，非經著作財產權人同意或授權，不得擅自重製，然竟基於意
    圖出租而重製之概括犯意，於八十九年四月間某日，在上開「嘉美影視社」內，
    將其自不詳處所取得之「美麗人生」之錄影帶一至六集為母帶，再以其店內之錄
    影機對拷之方式，連續擅自重製該著作成錄影帶一至六集。並基於出租之概括犯
    意，自八十九年五月某日及同年五月十五日，在上址店內上，以每次租用每捲錄
    影帶新台幣（下同）二十五元之代價，出租前揭其擅自重製之錄影帶予不特定之
    客人使用，以此等方式連續侵害昇龍公司之著作財產權。嗣於八十九年六月二十
    一日十三時許，在上址，為警查獲，並扣得上開侵害著作權之錄影帶共六捲。
二、案經昇龍公司訴由台灣台中地方法院檢察署檢察官聲請簡易判決處刑。
    理  由
一、訊據被告乙○○固坦承：於上開時、地，擅自重製上開錄影帶，及將該等擅自盜
    拷之錄影帶於影視社內出租扣案之日劇「美麗人生」之錄影帶而為警查獲等情坦
    承不諱，惟矢口否認有何違反著作權法之犯行，辯稱：當初伊先向欣華泰影視傳
    播有限公司（下稱欣華泰公司）買入錄影帶一套六捲後，經欣華泰公司授權而自
    行重製扣案之錄影帶，伊不知該等錄影帶係未授權之錄影帶云云。然查：
（一）按著作權法第四條規定：「外國人之著作合於左列情形之一者，得依本法享有
      著作權。但條約或協定另有約定，經立法院議決通過者，從其約定。一、於中
    華民國管轄區域內首次發行，或於中華民國管轄區域外首次發行後卅日內在中
      華民國管轄區域內發行者。但以該外國人之本國，對中華民國人之著作，在相
      同之情形下，亦予保護且經查證屬實者為限。二、依條約、協定或其本國法令
      、慣例，中華民國人之著作得在該國享有著作權者」，而目前與我國有著作權
      互惠關係，其國人之著作得依前述條文第二款之規定，受我國著作權法之保護
      者，計有美國、英國、香港、西班牙僑民及韓國僑民。又經查證我國人之著作
      如於日本首次發行，或於其他國家或地區首次發行後卅日內於日本管轄區域內
      發行，亦受著作權法之保護。因此，日本雖與我國無著作權互惠關係，惟其著
      作如合於著作權法第四條第一款之規定，亦可受著作權法之保護。是依上開法
      條規定及說明，日本之著作物如於中華民國管轄區域內首次發行，或於中華民
      國管轄區域外首次發行後卅日內在中華民國管轄區域內發行者，在我國亦受著
      作權法之保護。又，所謂「發行」依同法第三條第十二款之規定係指「權利人
      散布能滿足公眾合理需要之重製物」而言。參酌行政法院八十三年度判字第一
      三七四號判決所示：著作權法第四條第一項前段所謂「外國人之著作於中華民
      國區域內首次發行」得享有著作權之規定，重在發行之事實，故如合於首次發
      行，使不特定之多數人得共見共聞，知有新著作物之發表即克當之，初不問發
      行日或公開日是否有交易之成立等語，在解釋上，固不能係以著作權人已舖貨
      之家數，或已進口之數量，是否已達可能使用該著作物人數之相當比例，或其
      舖貨之商家數量是否已達一定數量，為其認定依據，而應以著作權利人主觀上
      ，是否有「散布能滿足公眾合理需要之重製物」之意思與準備，即著作權人是
      否有欲進入該市場，以行使其著作權之意思，而在客觀上，著作權利人在該市
      場是否有提供合理數量之該著作，以供該市場需要之事實，為其認定之標準，
      方合上開規定之目的與精神。查本件「美麗人生」錄影帶，係日本國ＴＢＳ株
      式會社東京放送公司公司所製作，於八十九年四月二十八日開始發行，並前於
      同年四月九日專屬授權告訴人昇龍公司自八十九年四月二十八日起迄九十二年
      四月二十七日止，授予在台灣以ＶＨＳ錄影帶、ＶＣＤ、ＤＶＤ模式銷售至錄
      影帶出租店或直接銷售影像節目之權利，有日本國ＴＢＳ株式會社東京放送公
      司與昇龍公司所訂立之影像節目授權協議書、昇龍公司與自訴人得利公司所訂
      立之著作財產權獨家專屬授權合約書等中英文版影本各一份在卷可稽。再告訴
      人於八十九年四月七日取得上開錄影帶之專屬授權後，確曾於同年四月二十八
      日刊登於民生報及自由時報刊載：日劇「美麗人生」錄影帶於該日起於日本及
      台灣同步發行，有八十九年四月二十八日民生報及自由時報影本各乙份在卷足
      憑，可知告訴人昇龍公司在我國發行時間係與在日本國同步首次發行，上開外
      國著作物有在臺灣地區上市進入臺灣市場之意思，且由告訴人評估國內市場之
      需求，而進口客觀上已提供合理數量之該著作，以供臺灣地區市場之需要，應
      認告訴人上開著作，在臺灣地區所為，已合於我國著作權法第三條第一項第十
      二款規定「發行」指權利人散布能滿足公眾合理需要之重製物之要件，是上開
      著作自應受我國著作權法之保障，是被告於本院審理時辯稱：日劇在本國並不
      受著作權法保護云云，尚屬無據。
（二）被告雖以前揭言詞置辯，且提出欣華泰公司發片明細表乙紙佐證，並辯稱：欣
      華泰公司所交給伊之錄影帶，在伊被查獲後，欣華泰公司就派人收回去了云云
      。惟查：前開事實業據告訴人公司代理人丁○○於警訊及偵查中指述綦詳，又
      證人即欣華泰公司之負責人戊○○於本院審理時證稱：其公司是錄影帶、ＶＣ
      Ｄ影音光碟之代理商，公司大部分是做港片及西洋片，其公司未曾製作過系爭
      日劇「美麗人生」之錄影帶，卷附之發片明細表算是出貨單，用以當作給店家
      之憑據，因為先前原本有談過要發行「美麗人生」錄影帶，但後來沒有談妥，
      所以沒有辦法出貨，所以在被告所提出之發片明細表上就該部分劃掉（見本院
      九十一年七月八日訊問筆錄）；另證人即欣華泰公司之業務人員丙○○於本院
      審理時結證稱：欣華泰公司與被告交易是由其負責，原本公司曾說過要發行日
      劇「美麗人生」之錄影帶，但後來因為聽到消息說該部片有版權的問題，所以
      沒有發片。其給被告的發片明細表上面也把「美麗人生」這部分刪除，表示其
      公司並沒有發行這部分（見本院九十一年七月二十九日訊問筆錄）等語明確。
      而參諸被告所提出之發片明細表以觀，該明細表上就片名欄項下「美麗人生」
      部分，確有以粗字筆劃掉之紀錄（見偵查卷第六十頁）。又參酌被告於本院審
      理時先稱：當時其將母帶出租，後來該人拿回來還時，就被查獲了；繼改稱：
      「（問：為何沒有查獲母帶，只有查獲重製部分？）因為那時候有人拿重製的
      部分來還，所以警察就沒有查到店裡還有母帶」（均見本院九十一年七月八日
      訊問筆錄），則被告就當初出租該片時究係出租母帶或自行重製的部分，供詞
      反覆不一；另被告於偵查中及本院審理初均供稱：扣案之錄影帶係欣華泰公司
      所交付（見偵查卷第五十五頁背面、本院九十一年四月十六日訊問筆錄），後
      於本院審理時方坦承：扣案之錄影帶係伊自行以店內機器重製（見本院九十一
      年七月八日訊問筆錄），是被告所辯：伊係以欣華泰公司所交付之母帶加以重
      製乙情，實有可疑。復衡諸常情，若被告確向欣華泰公司購買前揭「美麗人生
      」錄影帶，且因而遭警查獲，則理應於警訊中即據理力爭該片有合法版權，且
      事後也應向欣華泰公司質疑為何向該公司購買錄影帶竟是未經授權之錄影帶，
      豈有可能反於警方查獲後，任由欣華泰公司將錄影帶取回之理？是被告上開所
      辯，尚屬無據。此外，並有被告所提出之出租紀錄（其上出租紀錄共有二次，
      前租紀錄為八十九年五月十五日）乙紙，及扣案之錄影帶六捲可稽。是本件事
      證明確，被告犯行洵堪認定，應予依法論科。
二、核被告乙○○所為，係犯著作權法第九十一條第二項意圖出租而擅自以重製之方
    法侵害他人著作財產權罪、同法第九十二條以擅自以出租之方法侵害他人著作權
    罪。又被告先後多次重製及出租之犯行，均時間緊接，且觸犯構成要件相同之罪
    名，顯均係基於概括之犯意反覆為之，為連續犯，均應依刑法第五十六條規定論
    以一罪論，並依法加重其刑。被告為出租重製物而重製該上開視聽著作，有方法
    、目的之牽連關係，為牽連犯，應依刑法第五十五條之規定，從一重之連續意圖
    出租而擅自以重製之方法侵害他人之著作權罪處斷。爰審酌被告明知未經著作財
    產權人之簽約授權，而侵害他人之智慧財產權圖利，又未與告訴人和解賠償損害
    ，犯罪後飾詞卸責，態度不佳，惟考及其所出租之期間非長，對告訴人之侵害尚
    屬非鉅等一切情狀，量處如主文所示之刑，以示儆懲。末查，被告前未曾受有期
    徒刑以上刑之宣告，有台灣高等法院被告全國前案紀錄表在卷可按，被告經此偵
    審教訓，當知警惕而信無再犯之虞，本院綜核各情，所宣告之刑，認以暫不執行
    為適當，併予宣告緩刑二年，以啟自新。至扣案之盜拷「美麗人生」錄影帶六捲
    ，為被告所有且供犯罪所用之物，爰併依刑法第三十八條第一項第二款之規定，
    宣告沒收。
據上論斷，應依刑事訴訟法第四百五十二條、第二百九十九條第一項前段，著作權法
第九十一條第二項、第九十二條、刑法第十一條、第五十六條、第五十五條、第七十
四條第一款、第三十八條第一項第二款，判決如主文。
中      華      民      國      九十一      年      十    月  二十三    日
                                     臺灣臺中地方法院刑事第六庭
                                         法  官  劉麗瑛
右正本證明與原本無異。
如不服本判決，應於送達後十日內向本院提出上訴狀（須附繕本），上訴於台灣高等
法院台中分院。
                                        書記官
中      華      民      國      九十一      年      十    月  二十三    日
附錄論罪科刑法條
著作權法第九十一條
擅自以重製之方法侵害他人之著作財產權者，處六月以上三年以下有期徒刑，得併科
新台幣二十萬元以下罰金。
意圖銷售或出租而擅自以重製之方法侵害他人之著作財產權者，處六月以上五年以下
有期徒刑，得併科新台幣三十萬元以下罰金。
著作權法第九十二條
擅自以公開口述、公開播送、公開上映、公開演出、公開展示、改作、編輯或出租之
方法侵害他人之著作財產權者，處三年以下有期徒刑，得併科新台幣十五萬元以下罰
金。
